臺灣臺中地方法院行政訴訟判決
110年度交字第381號
原      告  李聖彥
被      告  交通部公路總局臺中區監理所

代  表  人  魏武盛
上列當事人間交通裁決事件，原告不服被告民國110年8月24日彰
監四字第64-GDH386960號裁決書，提起行政訴訟，本院判決如下
：
    主  文
原告之訴駁回。
訴訟費用新臺幣參佰元由原告負擔。
    事實及理由
一、程序事項：按行政訴訟法第237條之7規定，交通裁決事件之
    裁判，得不經言詞辯論為之。本件屬交通裁決事件，依兩造
    所述各節及卷內資料其事證已臻明確，本院認無經言詞辯論
    之必要，爰不經言詞辯論而為判決。
二、事實概要：原告於民國110年3月18日22時29分許，駕駛車牌
    號碼000-0000號自用小客車（下稱系爭車輛），行經中彰快
    速道路（即台74號道路）4.8K處，因「汽車行駛快速公路行
    車速度超過規定最高速限20公里以內（經科學儀器測定行速
    96公里，限速80公里，超速16公里）」之違規行為，經臺中
    市政府警察局交通警察大隊（下稱舉發機關）第一中隊員警
    認定違反道路交通管理處罰條例第33條第1項第1款之規定，
    逕行對車主即原告掣開中市警交字第GDH386960號舉發違反
    道路交通管理事件通知單，並於110年4月15日送達前揭通知
    單，原告因未依規定自動繳納罰鍰或到案聽候裁決，被告於
    110年8月24日以彰監四字第64-GDH386960號裁決書（下稱原
    處分）逕行裁決，裁處原告罰鍰新臺幣（下同）4,500元，
    並記違規點數1點。原處分已於110年8月25日完成送達。原
    告不服，提起本件行政訴訟。
三、原告主張略以：原告於110年3月18日22時29分駕駛車號車牌
    號碼000-0000號自用小客車，行駛中彰快速道路因超速被測
    速照相查獲，因未接獲罰單，導致110年8月24日遭罰4,500
    元罰鍰，所為之處分顯有錯誤等語，並聲明：原處分撤銷。
四、被告答辯則以：
  ㈠經查原告所有系爭車輛，於110年3月18日22時29分許，行經
    中彰快速道路4.8K（台74號道路），因有超速之違規事實，
    而為臺中市政府警察局交通警察大隊第一中隊舉發「限速80
    公里，經檢定合格儀器測照，時速96公里，超速16公里（未
    滿20公里）」，此有警員110年4月13日填單之中市警交字第
    GDH386960號舉發違反道路交通管理事件通知單影本、臺中
    市政府警察局交通警察大隊110年12月14日中市警交執字第1
    100030713號函、採證照片、經濟部標準檢驗局委託財團法
    人台灣電子檢驗中心發證之雷達測速儀檢定合格證書在卷可
    參，違規事實應堪認定。
  ㈡次查依本案採證照片及其上方資料欄之記載顯示，原告所有
    系爭車輛於110年3月18日22時29分25秒，以時速96公里之速
    度，行經限速80公里之路段，而為檢定合格單號碼：M0GA00
    00000A及主機：00952之照相式系爭雷達測速儀拍照採證。
    又系爭雷達測速儀係由經濟部標準檢驗局檢定合格之精密儀
    器，於109年5月18日檢定合格，有效期限至110年5月31日，
    可見系爭雷達測速儀於舉發當時並未逾有效期限。且雷達測
    速儀係經列為法定度量器之測速設備裝置，依度量衡法第5
    條、度量衡器檢定檢查辦法第3條第1項第6款及第17條第1項
    規定，與大眾有關之公務檢測儀器，既由國家專責機關檢定
    合格後加以使用，並定期檢測，自有公信力，是系爭雷達測
    速儀所測得系爭汽車速度之資料，其採證之準確性及正確性
    ，應堪認定。
  ㈢復查本件違規地點乃快速公路，依前揭道路交通管理處罰條
    例第7條之2第1項第7款、第2項第9款及第3項規定，舉發機
    關員警採用固定式或非固定式科學儀器取得證據資料證明者
    ，應於300公尺至1,000公尺間，明顯標示之。而當日違規地
    點之前方420公尺處，確實設置有警52告示牌，用以提醒駕
    駛人前方路段有測速取締執法，且該標誌之豎立位置明顯可
    見，亦無遭受樹木或他物遮蔽之情，足認舉發機關員警取締
    系爭車輛時，已符合前揭條文規定，於取締違規地點之前方
    300公尺至1,000公尺間為明顯標示，已盡告知駕駛人依速限
    駕駛之作為義務，促請駕駛人為不得違規超速行駛之注意。
  ㈣又違反道路交通管理事件統一裁罰基準及處理細則第5條規定
    ：「處理違反道路交通管理事件，有關文書送達之程序，依
    行政程序法之規定。」，而「送達，於應受送達人之住居所
    、事務所或營業所為之。但在行政機關辦公處所或他處會晤
    應受送達人時，得於會晤處所為之。」、「於應送達處所不
    獲會晤應受送達人時，得將文書付與有辨別事理能力之同居
    人、受雇人或應送達處所之接收郵件人員。」行政程序法第
    72條第1項、第73條第1項定有明文。而舉發機關於上開時、
    地測得原告所有系爭車輛超過規定之最高時速，超速16公里
    ，而於110年4月13日填製本件中市警交字第GDH386960號舉
    發通知單，其上記載應到案日期為110年5月28日前，檢附採
    證照片，逕行舉發車號000-0000車輛上開超速行駛之違規行
    為，向汽車所有人即原告之戶籍即車籍地址「彰化縣○○鄉○○
    村○○○街00巷00號」為送達，並於110年4月15日由郵政機關
    送達於上開地址，且經原告母親簽收在案，有汽車變更歷史
    查詢表、掛號郵件查單可稽，是本件舉發通知單已於110年4
    月15日發生合法送達之效力，自不因原告本人實際上有無收
    受或實際之收受日期為何而異其效力，原告縱令別有居住處
    所，然在其變更戶籍地址或向公路監理機關陳明前，舉發機
    關或公路監理機關當僅能依其所能掌握之送達處所而為送達
    ，原告自不得以未收到違規通知單，即提出異議要求撤銷罰
    單。是舉發機關依上開原告登記之戶籍地址為違規通知單之
    送達，已符合行政程序法送達之效力，雖原告嗣於110年4月
    19日遷移至「臺中市○○區○○里○○路000號11樓之3」，有戶籍
    資料表在卷可佐，惟既經原告在合法送達之後，倘原告無從
    親自收受文書，仍係可歸責於原告之事由，其不利益應歸屬
    於原告等語，並聲明：原告之訴駁回，訴訟費用由原告負擔
    。
五、本院之判斷：
  ㈠按「汽車行駛於高速公路、快速公路或設站管制之道路，不
    遵使用限制、禁止、行車管制及管理事項之管制規則而有下
    列行為者，處汽車駕駛人3,000元以上6,000元以下罰鍰：一
    、行車速度超過規定之最高速限或低於規定之最低速限。」
    、「汽車駕駛人有下列各款所列條款之一者，除依原條款處
    罰鍰外，並予記點：一、有第33條第1 項…情形之一者，各
    記違規點數1點。」道路交通管理處罰條例第33條第1項第1
    款、第63條第1項第1款分別定有明文。次按「（第1項）汽
    車駕駛人之行為有下列情形之一，當場不能或不宜攔截製單
    舉發者，得逕行舉發：七、經以科學儀器取得證據資料證明
    其行為違規。（第2項）前項第7款之科學儀器屬應經定期檢
    定合格之法定度量衡器，其取得違規證據資料之地點或路段
    ，應定期於網站公布。但汽車駕駛人之行為屬下列情形之一
    者，不在此限：九、行車速度超過規定之最高速限或低於規
    定之最低速限。（第3項）對於前項第9款之取締執法路段，
    在一般道路應於100公尺至300公尺前，在高速公路、快速公
    路應於300公尺至1,000公尺前，設置測速取締標誌。（第5
    項）第1項、第4項逕行舉發，公路主管或警察機關應記明車
    輛牌照號碼、車型等可資辨明之資料，以汽車所有人或其指
    定之主要駕駛人為被通知人製單舉發。」道路交通管理處罰
    條例第7條之2第1項第7款、第2項第9款、第3項及第5項亦有
    明文。
  ㈡經查，原告於110年3月18日22時29分許，駕駛系爭車輛行經
    中彰快速道路（即台74號道路）4.8K處，因「汽車行駛快速
    公路行車速度超過規定最高速限20公里以內（經科學儀器測
    定行速96公里，限速80公里，超速16公里）」之違規行為，
    經舉發機關員警認定違反道路交通管理處罰條例第33條第1
    項第1款之規定，逕行對車主即原告掣開中市警交字第GDH38
    6960號舉發違反道路交通管理事件通知單，原告因未依規定
    自動繳納罰鍰或到案聽候裁決，被告遂以原處分裁處原告罰
    鍰4,500元，並記違規點數1點等情，有中市警交字第GDH386
    960號舉發違反道路交通管理事件通知單、原處分、測速採
    證相片、雷達測速儀檢定合格證書、汽車車籍查詢等資料附
    卷可稽（見本院卷第61至63、67至71、81頁），堪信為真實
    。
  ㈢原告雖主張未接獲罰單，導致遭罰4,500元云云，惟查：
    ⒈依本件超速違規之測速採證相片（見本院卷第67至68頁）
      顯示，日期：2021/03/18、時間：22：29：25、主機：00
      952、案號：10437A、速限：80km/hr、車速：96km/hr、
      證號：M0GA0000000A、地點：（台74號道路）中彰快速道
      路4.8K、方向：車尾，且經放大檢視，受測車輛即系爭車
      輛（車牌號碼為000-0000號）無誤。又本件舉發超速違規
      之雷達測速儀（廠牌為EASTERN SCIENCE、主機型號為EST
      -1000、天線型號為AGD340、主機器號為00952、天線器號
      為00000-00000、檢定合格單號碼為M0GA0000000A,M0GA00
      00000B）業於109年5月18日檢定合格，有效期限至110年5
      月31日止。上開資料與測速採證相片所示：「主機：0095
      2、證號：M0GA0000000A」互核相符，有經濟部標準檢驗
      局委託財團法人台灣電子檢驗中心核發雷達測速儀檢定合
      格證書（見本院卷第71頁）在卷可按。而雷達測速儀器已
      列為法定度量衡器之測速設備裝置，衡諸度量衡法第5 條
      、度量衡器檢定檢查辦法第3條第1項第6款及第17條第1項
      之規定，與大眾有關之公務檢測儀器，既經由國家專責機
      關檢定合格後加以使用，自能昭得公信，是於本件舉發違
      規時（即110年3月18日），舉發機關所用之雷達測速儀尚
      在檢定合格有效期限內，其準確性及正確性應值信賴，故
      於上開時、地為此雷達測速儀器測得系爭車輛之行車速度
      為每小時96公里之證據資料，當無違誤。據此，舉發機關
      於上開時、地測得原告所有系爭車輛之行車速度為每小時
      96公里，然該路段之速限為每小時80公里，是系爭車輛超
      過規定之最高時速，超速16公里，應屬正確無疑。又本件
      違規地點乃高速公路，依前揭道路交通管理處罰條例第7 
      條之2第1項第7款、第2項第9款及第3項規定，舉發機關員
      警採用科學儀器取得證據資料證明者，應於3百公尺至1,0
      00公尺間，明顯標示之。而違規地點之前方中彰快速道路
      往烏日方向之閘道處確實設置有測速取締標誌，用以提醒
      駕駛人前方路段有測速取締執法，且該標誌之豎立位置明
      顯可見，亦無遭受樹木或他物遮蔽之情，有舉發機關110
      年12月14日中市警交執字第1100030713號函檢附測速取締
      標誌設置照片（見本院卷第65、69至70頁）在卷可佐，足
      認舉發機關取締系爭車輛上開超速違規時，已符合前揭條
      文規定，於取締違規地點之前方420公尺為明顯標示，已
      盡告知駕駛人依速限駕駛之作為義務，促請駕駛人為不得
      違規超速行駛之注意。
    ⒉又按違反道路交通管理事件統一裁罰基準及處理細則第5條
      規定：「處理違反道路交通管理事件，有關文書送達之程
      序，依行政程序法之規定。」又行政程序法第72條第1項
      、第73條第1項規定：「送達，於應受送達人之住居所、
      事務所或營業所為之。但在行政機關辦公處所或他處會晤
      應受送達人時，得於會晤處所為之。」、「於應送達處所
      不獲會晤應受送達人時，得將文書付與有辨別事理能力之
      同居人、受雇人或應送達處所之接收郵件人員。」次按「
      本條例所定罰鍰之處罰，受處罰人接獲違反道路交通管理
      事件通知單後，於30日內得不經裁決，逕依第92條第4項
      之罰鍰基準規定，向指定之處所繳納結案；不服舉發事實
      者，應於30日內，向處罰機關陳述意見；其不依通知所定
      期限前往指定處所聽候裁決，且未依規定期限繳納罰鍰結
      案或向處罰機關陳述意見者，處罰機關得逕行裁決之。」
      道路交通管理處罰條例第9條第1項亦有明定。查本件違規
      行為成立於110年3月18日，由舉發機關員警於110 年4月1
      3日填製中市警交字第GDH386960號舉發通知單（見本院卷
      第61頁），其上記載應到案日期為110年5月28日前，逕行
      舉發原告所有系爭車輛上開超速違規，並檢附採證相片，
      向汽車所有人即原告之戶籍即車籍地址「彰化縣○○鄉○○○
      街00巷00號」為送達，該舉發通知單於110 年4月15日由
      郵政機關送達於上開地址，由原告母親簽收等情，有110
      年12月14日中市警交執字第1100030713號函檢附傳真查詢
      國內各類掛號郵件查單、系爭車輛變更歷史查詢及原告個
      人戶籍資料在卷可稽（見本院卷第65、72至74頁），是該
      舉發通知單已於110年4月15日發生合法送達之效力。原告
      雖提出戶籍資料異動跨機關通報服務收執聯，然卻於110
      年4月19日提出申請，舉發機關依原告申請前之戶籍地寄
      送舉發通知單，核屬正確，故原告所述未收到罰單云云，
      自無可採。且查原告未依前揭道路交通管理處罰條例第9
      條第1項規定，於舉發通知單記載之應到案日期（110年5
      月28日）前到案聽候裁決，亦未於期限內繳納罰鍰結案或
      向被告陳述意見，被告援引本件違規行為時點之違反道路
      交通管理事件統一裁罰基準表記載，行駛高、快速公路行
      車速度超過規定之最高速限20公里以內，違反道路交通管
      理處罰條例第33條第1項第1款之規定，逾越應到案期限60
      日以上，繳納罰鍰或逕行裁決處罰者，統一裁罰基準為4,
      500元，應記違規點數1點，依此基準而以原處分逕行裁決
      處原告罰鍰4,500元，並記違規點數1點，洵屬於法有據。
  ㈣綜上所述，原告違規事證明確，被告依法所為原處分並無違
    誤，原告訴請撤銷，為無理由，應予駁回。
六、本件事證已臻明確，兩造其餘主張及陳述，經核於判決結果
    不生影響，爰不逐一論列，附此敘明。
七、本件第一審裁判費為300 元，應由原告負擔，爰確定第一審
    訴訟費用額如主文第2 項所示。
據上論結，本件原告之訴為無理由，依行政訴訟法第237 條之7
、第98條第1 項前段、第237 條之8 第1 項，判決如主文。
中　　華　　民　　國　　111 　年　　4 　　月　　28　　日
　　　　　　　　　行政訴訟庭　法　官　楊萬益
以上正本證明與原本無異。
如不服本判決，應於判決送達後20日內，向本院提出上訴狀並表
明上訴理由（原判決所違背之法令及其具體內容或依訴訟資料可
認為原判決有違背法令之具體事實），其未表明上訴理由者，應
於提出上訴後20日內向本院補提理由書（上訴狀及上訴理由書均
須按他造人數附繕本，如未按期補提上理由書，則逕予駁回上訴
），並應繳納上訴裁判費新臺幣750元。
中　　華　　民　　國　　111 　年　　4 　　月　　28　　日
　　　　　　　　　　　　　　　書記官　林柏名